臺灣臺北地方法院刑事判決　　　　　　 94年度交易字第315號
公　訴　人　臺灣臺北地方法院檢察署檢察官
被　　　告　丙○○
上列被告因業務過失傷害案件，經檢察官提起公訴（94年度偵字
第7283號），本院判決如下：
    主  文
丙○○從事業務之人，因業務上之過失傷害人，處有期徒刑肆月
，如易科罰金，以參佰元折算壹日。
    事  實
一、賴道明受僱於臺北汽車客運股份有限公司，擔任營業用大客
    車職業駕駛人，平日以駕駛營業用大客車載送客人為業，為
    從事業務之人。於民國九十三年九月二十一日二十一時二十
    分許，駕駛車牌號碼ＦＸ─３６９號營業用大客車載運客人
    ，沿臺北縣新店市○○路由南往北方向行駛時，行經同路段
    一二五號前，本應注意汽車行駛時，應依規定車道行駛，且
    應注意二車間併行之間隔，並採取必要之安全措施。於當時
    天晴，雖值夜間，但有適當的照明，且路面乾燥無缺陷，無
    障礙物，視距良好之情況下，客觀上並無不能注意之情事，
    竟疏未注意依規定車道行駛，並保持二車間併行之間隔，非
    但駕駛上開營業用大客車跨越內、外側快車道行駛，並貿然
    往右側之外側快車道偏靠，致其所駕駛之上開營業用大客車
    與行駛在右側之外側快車道上由甲○○所騎乘車牌號碼ＧＡ
    Ｄ
    ─８５２號後搭載其子乙○○之重型機車間之間隔不足，丙○○所駕駛營業大客車之右側車身擦撞甲○○所騎乘機車之
    左側車身，甲○○及乙○○當場人車倒地，甲○○因而受有
    左側脛骨上端及頂部平台粉碎性骨折、左側遠端鎖骨骨折之
    傷害，另乙○○受有左手肘、肱股遠端股列骨折及左膝、左
    腿多處外傷擦傷之傷害。丙○○於事故發生後，在偵查機關
    尚不知孰為犯罪嫌疑人時，主動向前來處理警員王焜勝表示
    為其駕車肇事，而自首接受裁判。
二、案經丙○○自首，甲○○、乙○○告訴及臺北縣政府警察局
    新店分局報告臺灣臺北地方法院檢察署檢察官偵查起訴。
    理  由
一、按被告以外之人於審判外之言詞或書面陳述，除法律另有規
    定者外，不得作為證據，刑事訴訟法第一百五十九條第一項
    固有明定。惟公務員職務上製作之紀錄文書，除顯有不可信
    之情況，亦得為證據。是臺北縣政府新店分局警員王焜勝職
    務上所製作有關道路交通事故肇事人自首情形紀錄表，並無
    顯有不可信之情形，依上開規定，自得作為證據。又依同法
    第一百五十九條之五規定，被告以外之人於審判外之陳述，
    雖不符刑事訴訟法第一百五十九條之一至之四之規定，而經
    當事人於審判程序同意作為證據法院認為適當者，亦得為證
    據，又其當事人、代理人或辯護人於法院調查證據時，知有
    第一百五十九條第一項不得為證據之情形，而未於言詞辯論
    終結前聲請異議者，視為有前項之同意。本件告訴人甲○○
    及乙○○等人雖未於本院審理時到庭作證，惟其等於警詢中
    所為之陳述，經本院於審判期日調查證據時調查，被告未予
    爭執，依前開規定，視為已同意其二人之上開證詞有證據能
    力，得作為本案之證據，核先敘明。
二、訊據被告坦承受僱於臺北汽車客運股份有限公司，擔任營業
    用大客車之職業駕駛人，其於右述時、地，駕駛上開營業用
    大客車行駛於北新路時，未行駛於車道內，跨越內、外側快
    車道行駛，以及於行經同路段一二五號前，將其所駕駛之上
    開營業用大貨車往右側之外側快車道偏靠時，與行駛於外側
    快車道同向直行之由告訴人甲○○所騎乘車牌號碼ＧＡＤ─
    ８５２號後搭載其子即告訴人乙○○之重型機車發生擦撞，
    告訴人甲○○及乙○○當場人車倒地，其中告訴人甲○○並
    因而受有左側脛骨上端及頂部平台粉碎性骨折、左側遠端鎖
    骨骨折之傷害，另告訴人乙○○則受有左手肘、肱股遠端股
    列骨折及左膝、左腿多處外傷擦傷之傷害等情不諱，核與告
    訴人甲○○及乙○○二人於警詢中所述二車在右述時、地，
    發生碰撞之經過情節相符，並有道路交通事故調查報告表、
    現場圖、現場照片（參偵字第七二八三號卷第二五頁至三十
    六頁）、國立臺灣大學醫學院附設醫院、天主教耕莘醫院分
    別出具之診斷證明書各一紙（參同上偵卷第十、十一頁）在
    卷可稽，足信被告之自白，核與事實相符，可以採信。按汽
    車行駛時，駕駛人應注意兩車併行之間隔，並隨時採取必要
    之安全措施，道路交通安全規則第九十四年第三項定有明文
    。經查：依被告及告訴人甲○○於警詢時所述，其二人於發
    生擦撞前，均未注意到對方之行車動向。然依卷附之現場圖
    及現場照片所示，肇事路段係為同向三車道（二快車道，一
    慢車道）之道路。被告所駕駛之上開營業用大客車，與告訴
    人發生擦撞後之最後停止位置，其車身跨越內、外快車道之
    分道線偏外側快車道，左側小部分車身在內側快車道上，右
    側車身與快、慢車道分道線間僅有一點五公尺距離。另告訴
    人所騎乘之機車倒地後之刮地痕始於外側快車道內，與快、
    慢車道之分道線間垂直距離為一點二公尺，往右前方滑行，
    最後止於快、慢車道之分道線上，足見告訴人與被告發生擦
    撞前，係行駛於最外側之快車道內，與道路交通安全規則第
    九十九條第一項第二款之規定並無不合之處。且依上開機車
    之初刮地痕距離快、慢車道線之垂直距離僅有一點二公尺以
    觀，告訴人當時已極為靠右側行駛，因此，若非被告所駕駛
    之上開營業用大客車未依規定行駛於車道內，並貿然往右偏
    靠，造成二車之併行間隔不足，二車當不致於發生擦撞。而
    肇事當時天晴，雖值夜間，但有適當之照明，路面乾燥無缺
    陷，無障礙物，視距良好，此有上開事故調查報告表可稽，
    客觀上並無不能注意之情事，被告為領有適當之駕駛執照之
    職業駕駛人，對於上開規定應當知之，詎被告竟疏未注意，
    非但行駛上開路段時，跨越內、外快車道行駛，且未注意保
    持與其同向行駛在外側快車道上由告訴人甲○○所騎乘，搭
    載其子乙○○之重型機車間之適當間隔，即貿然將車往右偏
    靠，致其所駕駛之上開營業用大客車之右側車身與告訴人甲○○所騎乘之重型機車左側車身發生擦撞，導致告訴人二人
    當場人車倒地，因而各受有上述之傷害，被告就本件車禍事
    故，其有過失甚明，且其過失並顯與告訴人甲○○、乙○○
    二人之傷害有相當因果關係。又本件雖前分別經臺灣省臺北
    縣區車輛行車事故鑑定委員會鑑定結果，除認定本件車禍事
    故係肇因於被告有前述之違規跨越二車道行駛之情形外，另
    認被告有超車未保持行車安全間隔之情事（參同上偵卷第十
    七頁），及臺灣省行車事故覆議鑑定委員會鑑定結果，認本
    件車禍事故肇事之原因為被告駕駛上開營業用大客車，超越
    時未保持安全間隔云云，此有鑑定意見及鑑定函在卷可稽（
    參本院卷），惟被告及告訴人於車禍發生前，均未注意及對
    方之行車動向已如前述，而被告亦否認當時是要超車，或超
    越告訴所騎乘之機車，此外，亦無其他證據足以證明被告確
    有鑑定意見書所載之超車或超越之駕車行為，是鑑定意見所
    認定之事實，即乏根據，難資為本案認定事實之基礎，附此
    敘明。從而，本件事證明確，被告犯行，洵堪認定，應依法
    論科。
二、被告丙○○為營業大客車駕駛人，平日以駕駛營業大客車載
    送客人為業，其為從事業務之人。是核被告所為，係犯刑法
    第二百八十四條第二項前段之業務過失傷害罪。被告以一過
    失行為，同時傷害甲○○及乙○○，侵害數法益，係一行為
    觸犯數罪名，為想像競合犯，應論以一罪。被告於偵查機關
    尚不知孰為犯人之前，而於警員王焜勝到場處理時主動表示
    其為肇事者，此有臺北縣政府警察局新店分局警員王焜勝職
    務上所製作之道路交通事故肇事人自首情形紀錄表可稽（參
    同上偵卷第三十八頁），事後接受本院之審理，已符合刑法
    第六十二條前段自首規定之要件，應依該規定減輕其刑。爰
    審酌本件車禍事故之發生，係肇因於被告之過失所致，告訴
    人甲○○及乙○○二人之傷害程度均非輕微，而被告車禍發
    生迄今均未與告訴人達成和解，賠償告訴人之損害，以及被
    告犯後坦承犯行，態度尚稱良好等一切情狀，量處如主文所
    示之刑，併諭知易科罰金之折算標準。
據上論斷，應依刑事訴訟法第二百九十九條第一項前段，刑法第
二百八十四條第二項前段、第五十五條、第六十二條前段、第四
十一條第一項前段，罰金罰鍰提高標準條例第一條前段、第二條
，判決如主文。
本案經檢察官張志全到庭執行職務。
中　　華　　民　　國　　94　　年　　11　　月　　30　　日
                        交通法庭  審判長法  官  劉慧芬
                                        法  官  郭惠玲
                                        法  官  李桂英
以上正本證明與原本無異。
如不服本判決，應於判決送達後10日內向本院提出上訴狀 (應附
繕本)，上訴於臺灣高等法院。
                                        書記官  黃鈴容
中　　華　　民　　國　　94　　年　　11　　月　　30　　日
附錄：本案論罪科刑法條全文：
刑法第二百八十四條第二項：
(過失傷害罪)
從事業務之人，因業務上之過失傷害人者，處 1 年以下有期徒刑
、拘役或1千元以下罰金，致重傷者，處3年以下有期徒刑、拘役
或2千元以下罰金。
